【裁判字號】    96,上重更(一),73
【裁判日期】    970313
【裁判案由】    毒品危害防制條例等
【裁判全文】
臺灣高等法院刑事判決            96年度上重更(一)字第73號
上  訴  人
即  被  告  甲○○
選任辯護人  黃柏彰律師
上列上訴人因違反毒品危害防制條例等案件，不服臺灣桃園地方
法院95年度重訴字第3號，中華民國96年3月1日第一審判決（起
訴案號：臺灣桃園地方法院檢察署94年度偵字第16230號、第
16793號），提起上訴，判決後由最高法院發回更審，本院判決
如下：
    主  文
原判決關於甲○○部分撤銷。
甲○○共同行使偽造私文書，處有期徒刑貳年陸月；減為有期徒
刑壹年參月。美商聯邦快遞股份有限公司民國九十四年九月九日
SIGNATURE RECORD（編號Ｚ0000000000U）簽收欄內偽造之「陳進
財」署押壹枚，沒收。
    事  實
一、緣有不詳姓名年籍之成年人，計劃以空運快遞包裹郵件夾藏
    方式，自泰國私運第一級毒品海洛因至臺灣；該不詳姓名年
    籍者於民國（下同）94年9月5日，在泰國清邁，將海洛因磚
    2塊，以其所有之塑膠袋、黃色油紙、牛皮紙，層層包裹後
    ，夾藏於不銹鋼材質之機器零件軸承內，再放置於紙箱，加
    以包裝。旋以收件人「GUH HONG CHIN」（按指周弘浚），
    地址「TAO YEN SHIEN KOA SUNG SHANG WON TER ER RO 148
    SHEIN G 4 HOWE」（按指桃園縣龜山鄉○○○路148巷4號，
    即周弘浚戶籍地），聯絡電話「000-000000000」等資料，
    交由不知情之快遞業者美商聯邦快遞股份有限公司（下稱聯
    邦快遞公司），以機器備用零件（SPARE PART）為名，用空
    運快遞包裹郵件，寄送至臺灣。該包裹郵件輾轉於94年9月8
    日，運抵臺灣桃園國際機場，而私運進口，並即存放在機場
    貨運站，等候報關提領。惟因法務部調查局接獲線報，指稱
    該包裹郵件可能夾藏海洛因，乃由法務部調查局桃園縣調查
    站調查員，會同財政部臺北關稅局人員，於同日晚間，予以
    扣押，並聯絡聯邦快遞公司人員配合辦案。
二、該不詳姓名年籍者為提領包裹郵件，於94年9月8日下午，邀
    約甲○○，在桃園縣新屋交流道附近見面，以事成給予甲○
    ○新臺幣（下同）1至2萬元之代價，請託甲○○出面，偽以
    他人名義簽收，提領郵件，俾逃避追查，以便依其進一步指
    示行事。甲○○為圖得金錢利益，竟予應允，而與該不詳姓
    名年籍者，基於共同行使偽造私文書之犯意聯絡，收下該不
    詳姓名年籍所交付提領包裹郵件之提單（號碼：0000000000
    00）及收件人「周弘浚」國民身分證影本，俾供提領使用。
    甲○○於94年9月9日下午4時50分許，不知事機已漏，仍攜
    帶提單及「周弘浚」國民身分證影本，前往桃園縣蘆竹鄉聯
    邦快遞公司桃園站，提領包裹郵件。而法務部調查局桃園縣
    調查站調查員則經聯邦快遞公司人員先行通知，事先提出包
    裹郵件，供甲○○提領，並在場埋伏等候。嗣甲○○依規定
    辦理提領手續，而於聯邦快遞公司94年9月9日之簽收紀錄（
    SIGNATURE RECORD，編號Ｚ0000000000U）簽收欄上，偽造「
    陳進財」之署押1枚，以偽造表示係由「陳進財」簽收領取
    包裹郵件之簽收紀錄私文書1紙，旋持該簽收紀錄交付聯邦
    快遞公司人員，而予以行使，足以生損害於真正之「陳進財
    」及聯邦快遞公司。
三，其後，調查員見時機成熟，即當場逮捕領得包裹郵件之甲○
    ○，並於同日晚間9時30分許，拆解包裹郵件，鋸開軸承，
    果然發現其內藏放海洛因磚2塊（合計淨重695.62公克，純
    度百分之44.87，純質淨重312. 12公克），而查得上情。
四、案經法務部調查局桃園縣調查站移送臺灣桃園地方法院檢察
    署檢察官偵查起訴。
    理  由
一、被告甲○○雖坦承持用「周弘浚」之國民身分證影本，前往
    聯邦快遞公司桃園站提領郵件，並在聯邦快遞公司94年9 月
    9日之簽收紀錄之簽收欄上，簽下「陳進財」名義之署押1枚
    ，旋持該簽收紀錄交付聯邦快遞公司人員，但否認有行使偽
    造私文書之犯行，在本院辯稱：我都是全力配合警方辦案，
    怎麼後來變成我是被告；我根本沒有拿到錢，我只是認為他
    們在抵債而已，因為有我欠他們一、二萬元，我想就這樣抵
    掉；當初我沒有介入這個案件，但是我欠他二萬元，我的感
    覺就是他們要我去，然後抵掉這個債；我跟他們根本沒有犯
    意聯絡，是臨時他們來找我，我也很猶豫，我也去找過警察
    ；當初我不知道該怎麼辦，我也去找過警察，他叫我去瞭解
    看看，我是想說把東西拿出來再交給警察，所以才去領這個
    包裹，我名字簽好之後，調查局的人就過來了；這次我沒有
    很肯定，所以才想說把東西領出來看看，然後交給警察，這
    次警察也沒有叫我不要去云云（見本院97年2月21日審判筆
    錄）。惟查：
  (一)證據能力部分：
    1.證人即桃園縣政府警察局大溪分局警員呂怡德於偵查中具
      結向檢察官所為之陳述，查無顯有不可信之情況，依刑事
      訴訟法第159條之1之規定，得為證據。
    2.次按被告以外之人（包括證人、鑑定人、告訴人、被害人
      及共同被告等）於審判外之陳述雖不符刑事訴訟法第159
      條之1至之4等四條之規定，而經當事人於審判程序同意作
      為證據，法院審酌該言詞陳述或書面陳述作成時之情況，
      認為適當者，亦得為證據；當事人、代理人或辯護人於法
      院調查證據時，知有刑事訴訟法第159條第1項不得為證據
      之情形，而未於言詞辯論終結前聲明異議者，視為有前項
      之同意，同法第159條之5定有明文。查，卷附美商聯邦快
      遞股份有限公司臺灣分公司95年8月31 日函及附件、周宏
      浚身分證影本、聯邦快遞公司簽收紀錄、照片、台北關稅
      局扣押貨物運輸工具收據及搜索筆錄、提單、查獲毒品照
      片、扣押物品清單、帳冊、法務部調查局95 年5月13日、
      95年5月11日鑑定通知書、電話通聯紀錄，雖屬被告以外
      之人於審判外之書面陳述，且無符合同法第159條之1至之
      4等前4條之情形，但卷附上開文書經本院當庭提示，被告
      均表示「沒意見」，而未經當事人於言詞辯論終結前聲明
      異議，是該等證物，依刑事訴訟法第159條之5第2項規定
      ，應具有證據能力。
    3.被告從未爭執其在法務部調查局桃園縣調查站詢問、檢察
      官偵查及原法院審理中之自白，有何出於強暴、脅迫、利
      誘、詐欺、疲勞訊問、違法羈押或其他不正方法之情事；
      均合先敘明。
  (二)證人即承辦之法務部調查局桃園縣調查站調查員徐進德於原
    審證述：桃園縣調查站於94年9月8日下午，接到通知，略指
    上開包裹郵件可能夾藏海洛因，就通知運送該包裹郵件之聯
    邦快遞公司，並前往機場貨運站，以X光檢查，發現包裹郵
    件有夾藏情形，而予以查扣，帶回調查站處理；於次日即94
    年9月9日，聯邦快遞公司通知調查站，表示有人聯絡提領，
    並已依調查員之指示，請提領人到桃園縣蘆竹鄉聯邦快遞公
    司桃園站提領；調查員即前往聯邦快遞公司桃園站埋伏，於
    被告甲○○出面辦理提領手續完竣，拿到郵件，調查員就上
    前逮捕被告甲○○；經將軸承鋸開，發現裡面為空心，有以
    黃色油紙包裹之2塊海洛因磚等語（見原審卷(二)第7頁至第12
    頁）。
  (三)經法務部調查局桃園縣調查站查獲之上開包裹郵件，係以紙
    箱包裝，內置不銹鋼材質軸承，而軸承內夾藏以塑膠袋、黃
    色油紙、牛皮紙，層層包裹之固體2塊等情，有固體2塊、外
    包裝1組（含塑膠袋、黃色油紙、牛皮紙）、軸承1件、紙箱
    1個，扣案可資佐證，並各該軸承、固體照片，暨敘明包裝
    情形之法務部調查局95年8月11日調科壹字第09500367410號
    函附卷可稽（見偵字第16230號卷第11頁至第15頁、原審卷
    (二)第49頁、第50頁）。又該固體2塊，經法務部調查局鑑定
    結果，認定含第一級毒品海洛因成分（淨重695.62公克，純
    度百分之44.87，純質淨重312.12公克），外包裝重86.27
    公克等情，亦該法務部調查局94年10月13日調科壹字第0800
    10126號鑑定通知書，在卷可憑（見偵字第16230號卷第83頁
    ）。且上開航空快遞包裹郵件以收件人「GUH HONG CHIN」
    （按指周弘浚），地址「TAO YEN SHIEN KOA SUNG SHANG
    WON TER ER RO 148 SHEIN G 4 HOWE」（按指桃園縣龜山鄉
    ○○○路148巷4號，即周弘浚戶籍地），聯絡電話「000-00
    0000000」等資料，交由快遞業者聯邦快遞公司，以機器備
    用零件（SPARE PART）為名，用空運快遞方式，寄送至臺灣
    ，有發票、提單（號碼：000000000000）在卷可查（見他字
    第1267號卷第6頁、第12頁）。
  (四)又查，本案包裹郵件運抵臺灣桃園國際機場後，係由被告甲
    ○○持用「周弘浚」之國民身分證影本，前往聯邦快遞公司
    桃園站提領郵件，並在聯邦快遞公司94年9月9日之簽收紀錄
    （SIGNATURE RECORD，編號Ｚ0000000000U）之簽收欄上，偽
    造「陳進財」之署押1枚，以偽造表示係由「陳進財」簽收
    領取包裹郵件之簽收紀錄私文書1紙，旋持該簽收紀錄交付
    聯邦快遞公司人員，而予以行使等情，業據被告甲○○迭於
    調查員詢問、檢察官訊問、原審及本院審理中坦承在卷（見
    偵字第16230號卷第6頁、第7頁、第24頁至第26頁，偵字第
    16230號卷第154頁，聲羈字第614號卷第7頁、第8頁，原審
    卷(三)第177頁，本院97年2月21日審判筆錄），並有簽收紀錄
    及「周弘浚」國民身分證等影本在卷可證（見他字第1267號
    卷第13頁、第14頁）。
  (五)被告雖辯稱：我都是全力配合警方辦案；我跟他們根本沒有
    犯意聯絡云云。然查：
    1.證人即桃園縣政府警察局大溪分局警員呂怡德於檢察官偵
      查中即具結證稱：在被告被抓的當天，他有跟我約在中午
      時在中壢交流道吃飯有跟他見面，有拿一張單子給我看，
      說有人叫他去領東西，說要給他1、2萬元的代價，我叫他
      不要領，怕會有問題云云（見偵字第16230號卷第79頁）
      。在原審又到庭具結證稱：我認識被告甲○○有10幾年之
      久，被告甲○○平時常提供情報給我；被告甲○○於94年
      9月9日跟我聯絡，並與我見面，被告甲○○表示有人請他
      去提領物品，報酬有幾萬元，還拿提單給我看；我跟被告
      甲○○說代價這麼高，可能是違法物品，不要去領，會出
      事等語（見原審卷(二)第13頁至第18頁）。
    2.參諸被告於94年9月10日檢察官訊問時已供稱：我原本不
      願意，但缺錢花用，才去領貨云云（見偵字第16230號卷
      第24頁至第26頁）；在本院審理中仍供陳：我只是認為他
      們在抵債而已，因為有我欠他們一、二萬元，我想就這樣
      抵掉... 當初我沒有介入這個案件，但是我欠他二萬元，
      我的感覺就是他們要我去，然後抵掉這個債（見本院97年
      2月21日審判筆錄）；又未能詳確指明警員呂怡德究竟是
      否有叫其前往取貨？如何叫其前往取貨？則證人呂怡德之
      上揭供證自屬可信；被告係意圖獲得1、2萬元之利益，而
      憑己意前往，亦可認定。
  (六)又查，被告甲○○於94年9月9日調查員詢問時固曾供述：我
    於94年9月8日下午，因蕭志文撥打我所持用門號0000000000
    行動電話，相約在新屋交流道旁見面，交付提單及周弘浚國
    民身分證影本，要求我代為領取包裹郵件，且表示願給我2
    萬元作為報酬；94年9月9日上午11時許，蕭志文又撥打同一
    電話，要我於當日中午，前往聯邦快遞公司桃園站提領，我
    表示下午3、4點才有空，蕭志文告知屆時會在附近等候云云
    （見偵字第16230號卷第7頁）。於94年9月10日檢察官訊問
    時，亦為相同供述，並陳稱：我原本不願意，但缺錢花用，
    才幫蕭志文去領貨等語（見偵字第1623 0號卷第25頁、第26
    頁）。然再查：
    1.被告甲○○於94年10月17日檢察官訊問時，就領取貨品之
      代價，卻改稱：因被告蕭志文催討所欠2萬元甚急，才代
      為領取云云（見偵字第16230號卷第74頁）。則被告甲○
      ○就領取包裹郵件代價之簡單情節，前後已見不符。
    2.經檢察官調取被告甲○○持用之門號0000000000行動電話
      ，與被告甲○○所稱原審同案被告蕭志文持用之門號0000
      000000、0000000000（原審同案被告蕭志文承認持用0000
      000000、0000000000行動電話，並無證據顯示被告蕭志文
      持用0000000000行動電話，係被告甲○○表示原審同案被
      告蕭志文持用該電話）行動電話94年9月8日、9日之通聯
      紀錄（見偵字第16230號卷第96頁至第130頁），核對結果
      ，門號0000000000行動電話於當日下午3時至7時之通話對
      象，其4通電話通話對象均為0000000000；於9月9日上午
      10時16分至中午12時8分，亦僅有與0000000000行動電話
      通話（見偵字第16230號卷第105頁），並無被告甲○○所
      稱與原審同案被告蕭志文所持用之門號0000000000、0000
      000000行動電話之通話紀錄。被告甲○○於94年10月28日
      調查員詢問時，改稱：門號0000000000行動電話係原審同
      案被告蕭志文同夥「阿偉」所持用，並稱原審同案被告蕭
      志文是透過「阿偉」聯絡（見偵字第16230號卷第85頁）
      。又表示因積欠被告蕭志文1、2萬元，已避開原審同案被
      告蕭志文有1、2個月，直至94年8月底、9月初，才在桃園
      縣中壢市○○路「甘天宮」，為原審同案被告蕭志文、「
      阿偉」遇見，原審同案被告蕭志文表示欠款暫放一邊，並
      提到代為領貨之事等語（見偵字第16230號卷第87頁）；
      而門號0000000000行動電話，係尤奕然申辦使用（見原審
      卷(一)第97頁）。被告甲○○於更審前之辯護人於94年10月
      3日具狀表示0000000000是桃園縣政府警察局大溪分局呂
      姓警員（按指證人呂怡德）使用之電話（見原審卷(一)第83
      頁）。足證被告甲○○所稱聯絡電話情節，亦多有前後矛
      盾、不合。
    3.被告甲○○95年1月5日檢察官訊問時供稱：蕭志文不是用
      電話跟我聯絡，是94年9月8日「阿偉」過來找我，9月9日
      當天沒有打電話給我，而是說我提貨後，「阿偉」或蕭志
      文會來找我等語（見偵字第16230號卷第153頁）。在原審
      於95年1月6日、25日訊問時供稱：蕭志文是透過李家豪傳
      話，94年9月8日下午4、5時，我在弟媳李怡倫家門口，為
      被告蕭志文發現，當時蕭志文坐在「阿偉」所駕駛車輛上
      ；我上車後，蕭志文交給我周弘浚國民身分證影本、提單
      ，要我代為領取包裹郵件，並稱事成後，所欠1、2萬元，
      可以一筆勾消，若不幫忙，則以後要跑遠一點；蕭志文並
      告知領貨時，姓名隨便簽即可，我才簽「陳進財」，該「
      陳進財」是我杜撰，並無此人云云（見原審卷(一)第13、14
      、53、54頁）。於95年3月29日在原審訊問時改稱：所稱
      抵債之代價，是我自己所想，蕭志文根本未提到代價之事
      云云（見原審卷(一)第111頁）。於95年8月16日在原審又稱
      ：要我隨便簽名之人是「阿偉」等語（見原審卷二第94頁
      ）。可見被告甲○○就原審同案被告蕭志文如何要求其代
      領包裹郵件情節，多有南轅北轍，信口開河情事。
    4.被告甲○○於原審又供稱：蕭志文要求其出面提領包裹郵
      件時，蕭志文之髮型較庭訊時（按蕭志文當時係蓄長髮）
      略長云云（見原審卷(二)第94頁）。惟被告蕭志文於94年9
      月10日為法務部調查局桃園縣調查站調查員緝獲時，係光
      頭等情，有法務部調查局桃園縣調查站95年8月28日園10
      字第09500030930號函暨檢送之照片，附卷可證（見原審
      卷三第4頁至第6頁）。被告甲○○與蕭志文既係舊識友人
      ，就原審同案被告蕭志文與其於被捕前不久見面時之髮型
      ，竟有完全供述不合之情形存在，難認被告甲○○所供述
      情節，真實可採。
    5.毒品危害防制條例第17條規定，犯該條例第4條第1項之罪
      ，供出毒品來源，因而破獲者，得減輕其刑。被告甲○○
      涉犯毒品危害防制條例第4條第1項之運輸第一級毒品重罪
      ，該罪法定本刑為死刑或無期徒刑，為獲邀減刑寬典，如
      被告甲○○確實不知海洛因貨主之真正身分，或有掩飾真
      正貨主之考量，即可能存在誣指他人之動機。不能以被告
      甲○○與原審同案被告蕭志文為朋友關係，並無怨隙，即
      無視於被告甲○○所為指證有如前所述嚴重且明顯之瑕疵
      ，而遽予採信。
    6.檢察官於原審聲請傳喚保密證人A1、A2，據證人A1證稱：
      我曾從被告甲○○處得知，於94年4、5月間，被告蕭志文
      有以類似輪軸夾藏私運海洛因入境臺灣，並由被告甲○○
      出面領取，我與被告甲○○一起將東西交給被告蕭志文；
      是第2天被告蕭志文自己說東西就是海洛因，我與被告甲
      ○○方才知道云云（見原審卷三第135頁至第137頁）。證
      人A1所證上情，終究係傳聞自被告甲○○，且屬94年4、5
      月間之事，核與本案時間不同，倘屬真實，亦應由檢察官
      另行偵辦，不能以之認定原審同案被告蕭志文有參與本件
      犯行。至證人A1雖另證稱：被告甲○○於94年9月9日領貨
      前幾天，曾向其表示被告蕭志文逼迫被告甲○○出面領貨
      （見原審卷(三)第139、140頁）。然被告甲○○係指94年9
      月8日即領貨前1天，才由被告蕭志文處得知要領貨品，有
      如前述；則被告甲○○與證人A1所證情節，即有不合。至
      於證人A2，則明確證稱：其認識被告甲○○及周弘浚、陳
      進財等人，並不認識被告蕭志文，是看報紙才知道被告甲
      ○○去領貨，聽「吳志文」說，被告甲○○好像欠被告蕭
      志文2、30萬元，被告蕭志文要被告甲○○去領包裹等語
      （見原審卷(三)第167頁至第169頁）。證人A2所證各情，核
      屬傳聞他人之說詞，自不足據為不利於被告蕭志文之證據
      。
    7.另檢察官依被告甲○○之說法，聲請傳喚證人吳瑞深，用
      以證明原審同案被告蕭志文參與，惟證人吳瑞深經本院更
      審前傳拘無著（見本院更審前卷第151頁至第155頁），亦
      無從據以佐證被告甲○○之指訴為真實可信。
    8.被告甲○○又表示周弘浚之國民身分證影本、提貨單均是
      原審同案被告蕭志文所交付，然經送請法務部調查局為指
      紋鑑定結果，據覆：提貨單上所採得之殘缺潛伏指紋、掌
      紋各壹枚，與丙類之指紋、掌紋（按指被告蕭志文）不同
      ；周弘浚身分證正反面影本，經寧海德林指紋採取法處理
      後，未發現有清晰可供比對之指紋等語，有法務部調查局
      95年3月1日調科貳字第09500083850號鑑定通知書在卷可
      稽（見原審卷(一)第101頁至第103頁）。則指紋鑑定結果，
      亦不能據為認定原審同案被告蕭志文有參本件犯行。
    9.原審將被告甲○○、蕭志文送請法務部調查局於95年3月7
      日實施測謊鑑定結果，認：被告甲○○所稱：(1)包裹是原
      審同案被告蕭志文叫其出面具領；(2)其領取包裹之國民身
      分證、領貨單是被告蕭志文所交給；上述問題經測試，均
      呈情緒波動反應，研判有說謊；原審同案被告蕭志文經數
      字測試，無法獲致明確生理反應模式，不宜進行實案測試
      等語，有該局95年3月9日調科參字第09500098130號測謊
      報告書，附卷可按（見原審卷(一)第80頁）。原審將原審同
      案被告蕭志文再送請內政部警政署刑事警察局於95年6月
      29日實施測謊鑑定結果，認：原審同案被告蕭志文於測前
      會談對本案否認唆使被告甲○○前往聯邦快遞公司桃園站
      ，領取夾藏海洛因毒品之快遞包裹，經測試結果，呈不實
      反應等語，固有內政部警政署刑事警察局95年8月11日刑
      鑑字第0950120013號鑑定書，在卷可稽（見原審卷(二)第12
      3頁至第134頁）。惟被告蕭志文自95年4月10日起，即因
      失眠至行政院衛生署桃園醫院就診，診斷為「環境適應障
      礙合併壓力反應及自律神經症狀」，給予藥物治療等情，
      有該醫院95年8月30日桃醫病歷字第0950007315號函，附
      卷可憑（見原審卷(三)第9頁至第13頁）。被告蕭志文於內
      政部警政署刑事警察局鑑定時，亦有表明就醫服藥等情（
      見原審卷二第125、126頁）。原審同案被告蕭志文先經法
      務部調查局鑑定認為不宜進行測謊鑑定，而內政部警政署
      刑事警察局於原審同案被告蕭志文服用精神藥物之情形下
      ，仍予實施測謊鑑定，所為測謊鑑定結果之正確性，已有
      疑義。何況，被告甲○○與被告蕭志文所為測謊鑑定結果
      ，存在矛盾情形，益徵測謊鑑定結果，並不必然正確。至
      於內政部警政署刑事警察局95年9月5日刑鑑字第09501277
      29號函雖表示，在學理上，並無證據顯示服用抗憂鬱藥物
      ，會影響測謊鑑定準確度等情（見原審卷(三)第16頁）；然
      法務部調查局95年8月25日調科參字第09500396450號函則
      表示，倘受測者因為生理病痛或服用藥物影響身心狀態，
      測試所得之生理紀錄圖將為不符合鑑判條件之無效圖形，
      該局不會進行結果鑑判等語（見原審卷(三)第2頁）。原審
      同案被告蕭志文經不同鑑定機關實施測謊鑑定，有認為不
      能施測，有認為可以施測，足見看法並不一致。既無其他
      具體佐證可參，自不能以測謊鑑定結果，有一認為原審同
      案被告蕭志文呈現說謊反應，即無視於另一測謊鑑定結果
      ，遽為不利於原審同案被告蕭志文之認定。
    10.原審同案被告蕭志文固於調查員詢問及檢察官訊問時，供
      述：曾於94年3月間，借給被告甲○○70萬元，供被告以
      空運方式，走私毒品至臺灣；被告甲○○有答應事成，要
      給其吃紅云云（見偵字第16793號卷第5、13、14頁）。惟
      被告甲○○否認有原審同案被告蕭志文所指情事，尚乏其
      他佐證，足資證明原審同案被告蕭志文上述自白，核與事
      實相符。原審同案被告蕭志文所稱借款情節，縱認屬實，
      其係94年3月間之事，亦無證據證明與本件運輸海洛因有
      關，不能即認原審同案被告蕭志文參與本案。
    11.基此，被告甲○○所指其係依原審同案被告蕭志文之指示
      ，出面提領包裹郵件一節，應不能採取。本院爰認定私運
      管制進口物品海洛因至臺灣之人，係不詳姓名年籍者，而
      非原審同案被告蕭志文；被告甲○○應係依該不詳姓名年
      籍者之指示，前往領取包裹郵件。
  (七)本案事證明確，被告行使偽造私文書犯行，已堪認定。
二、論罪法條：
  (一)被告甲○○行為後，刑法第28條共犯之規定已於94年1月7日
    修正、95年7月1日施行；修正前之規定原為：「二人以上共
    同實施犯罪之行為者，皆為正犯」；現行刑法之規定則為：
    「二人以上共同實行犯罪之行為者，皆為正犯」。揆諸本條
    之修正理由係為釐清陰謀共同正犯、預備共同正犯、共謀共
    同正犯是否合乎本條規定之正犯要件。新舊法比較結果，新
    修正之刑法第28條規定並未較有利於被告，依新修正刑法第
    2條第1項之規定，自應適用修正前刑法第28條之規定以為處
    斷。
  (二)核被告甲○○所為，係犯刑法第216條、第210條之行使偽造
    私文書罪。被告甲○○偽造「陳進財」之署押，為偽造私文
    書之部分行為，不另論罪；被告偽造私文書後復持以行使，
    其偽造之低度行為，為行使偽造私文書之高度行為所吸收，
    僅論以行使偽造私文書罪。
  (三)被告甲○○與不詳姓名年籍之成年人間，有犯意之聯絡，行
    為之分擔，應依修正前刑法第28條規定，論以共同正犯。
三、原審以被告甲○○罪證明確，據以論罪科刑，固非無見。惟
    查，我國刑法並不處罰「事後共犯」，是被告尚不成立毒品
    危害防制條例第4條第1項之運輸第一級毒品罪及懲治走私條
    例第2條第1項之私運管制物品罪（詳如後述）；原審判決論
    處被告以毒品危害防制條例第4條第1項之運輸第一級毒品罪
    及懲治走私條例第2條第1項之私運管制物品罪，自有未恰。
    被告甲○○上訴意旨，否認全部犯罪，雖無理由，然原判決
    關於被告甲○○部分既有上開可議之處，即屬無可維持，應
    由本院予以撤銷改判。爰審酌被告甲○○犯罪之動機在圖得
    新臺幣1、2萬元之利益冒名領取已運輸入境之鉅量第一級毒
    品海洛因，犯罪情節不輕，其犯罪之手段，及被告甲○○之
    素行、智識程度，暨犯罪後仍多方飾詞卸責未見悔意之態度
    等一切情狀，量處主文所示之刑。又，被告犯罪時間在96年
    4月24日以前，合於減刑條件，應予減刑，如主文所示。
四、沒收之宣告：
  (一)聯邦快遞公司94年9月9日之SIGNATURE RECORD（編號Ｚ00000
    00000U）簽收欄上偽造之「陳進財」署押1枚，應依刑法第
    219條規定，沒收之。
  (二)本院既未認定被告涉犯毒品危害防制條例第4條第1項之運輸
    第一級毒品罪及懲治走私條例第2條第1項之私運管制物品罪
    ；則本案扣案物品運輸走私進口之海洛因磚2塊（合計淨重
    695.62 公克，純度百分之44.87，純質淨重312.1 2公克）
    ，及海洛因外包裝1組（含塑膠袋、黃色油紙、牛皮紙，重
    86.27公克）、軸承1件、紙箱1個，自毋庸在被告所犯本案
    行使偽造私文書罪之論罪科刑項下宣告沒收，附此敘明。
五、
  (一)公訴意旨另以：被告甲○○與蕭志文（已判決無罪確定）及
    某泰國之真實姓名年籍不詳男子間，基於共同之概括犯意聯
    絡，明知海洛因為毒品危害防制條例所列之第一級毒品，並
    係經行政院管制進出口物品，竟為貪圖運輸毒品可獲致龐大
    利益，竟由該泰國之某真實姓名年籍不詳男子，將第一級毒
    品海洛因2塊毛重785公克（淨重為695.62公克、純度44.87%
    ，純質淨重為312.12公克），夾藏於不銹鋼材質之機器軸承
    內，再加以密封，交由不知情之快遞業者即聯邦快遞公司（
    下稱聯邦快遞公司），以空運方式入境台灣地區，甲○○再
    持提單及周弘浚身分證前往領取。嗣本署接獲線報，於94年
    9月8日下午11時許，率同法務部調查局桃園縣調查站調查員
    ，會同財政部台北關稅局，在桃園中正機場，將該批貨物先
    行扣押，由財政部台北關稅局將貨物先行交由法務部調查局
    桃園縣調查站保管，迨於94年9月9日下午4時50分許，甲○
    ○持不知情之周弘浚身分證及提單（提單號碼為0000000000
    00）前往聯邦快遞公司位在桃園縣蘆竹鄉境內之桃園站，表
    示欲提領上開貨物，並偽造陳進財署名於聯邦快遞公司之收
    貨人簽收欄上，用以表示上開物品為陳進財所領取，足生損
    害於陳進財其人，因其持有運輸毒品來台之提單，露有犯罪
    痕跡，顯可疑為犯罪人，為本署指揮而埋伏現場之法務部調
    查局桃園縣調查站調查員當場逮捕，於同日（94年9月9日）
    下午9時30分許，帶同甲○○拆解該不銹鋼軸承，取出藏放
    在內之上開第一級毒品海洛因；因認被告甲○○除前揭論罪
    科刑之行使偽造私文書犯行外，另涉犯毒品危害防制條例第
    4條第1項之運輸第一級毒品罪嫌及懲治走私條例第2條第1項
    之私運管制物品罪嫌云云。
  (二)公訴意旨認被告涉有上開罪嫌，無非以：有美商聯邦快遞股
    份有限公司臺灣分公司95年8月31日函及附件、周宏浚身分
    證影本、聯邦快遞公司簽收紀錄、照片、台北關稅局扣押貨
    物運輸工具收據及搜索筆錄、提單、查獲毒品照片、扣押物
    品清單、帳冊、法務部調查局95年5月13日、95年5月11日鑑
    定通知書附卷，為其主要之論據。惟訊據被告甲○○則堅決
    否認有運輸毒品及私運海洛因進口犯行，辯稱：當初我沒有
    介入這個案件等語。
  (三)按犯罪事實應依證據認定之，無證據不得認定其犯罪事實；
    刑事訴訟法第154條第2項定有明文。次按認定不利於被告之
    事實，須依積極證據，茍積極之證據不足為不利於被告事實
    之認定時，即應為有利於被告之認定，更不必有何有利之證
    據。認定犯罪事實所憑之證據，雖不以直接證據為限，間接
    證據亦包括在內；然而無論直接或間接證據，其為訴訟上之
    證明，須於通常一般之人均不致有所懷疑，而得確信其為真
    實之程度者，始得據為有罪之認定，倘其證明尚未達到此一
    程度，而有合理之懷疑存在時，事實審法院復已就其心證上
    理由予以闡述，敘明其如何無從為有罪之確信，因而為無罪
    之判決，尚不得任意指為違法。刑事訴訟法第161條已於民
    國91年2月8日修正公布，其第一項規定：檢察官就被告犯罪
    事實，應負舉證責任，並指出證明之方法。因此，檢察官對
    於起訴之犯罪事實，應負提出證據及說服之實質舉證責任。
    倘其所提出之證據，不足為被告有罪之積極證明，或其指出
    證明之方法，無從說服法院以形成被告有罪之心證，基於無
    罪推定之原則，自應為被告無罪判決之諭知；本件原審審判
    時，修正之刑事訴訟法關於舉證責任之規定，已經公布施行
    ，檢察官仍未提出適合於證明犯罪事實之積極證據，並說明
    其證據方法與待證事實之關係；原審對於卷內訴訟資料，復
    已逐一剖析，參互審酌，仍無從獲得有罪之心證，因而維持
    第一審諭知無罪之判決，於法洵無違誤。最高法院30年上字
    第816號、76年台上字第4986號、92年台上字第128號亦分別
    著有判例。經查：
    1.公訴人提出之美商聯邦快遞股份有限公司臺灣分公司95年
      8月31日函及附件、周宏浚身分證影本、聯邦快遞公司簽
      收紀錄、照片、台北關稅局扣押貨物運輸工具收據及搜索
      筆錄、提單、查獲毒品照片、扣押物品清單、帳冊、法務
      部調查局95年5月13日、95年5月11日鑑定通知書，僅足證
      明被告有前往提領第一級毒品海洛因，而尚不足證明被告
      有參與運輸、走私第一級毒品海洛因入境之事前謀議。
    2.公訴意旨雖指被告甲○○自海洛因私運進口至臺灣前，即
      與不詳姓名年籍者，有犯意之聯絡，行為之分擔。惟被告
      甲○○自警詢之始，即一致供述其係於94年9月8日，始取
      得提單、國民身分證影本等物，受託出面提領包裹郵件，
      而檢察官並未提出足資證明被告甲○○自始參與之證據，
      卷內亦無被告甲○○於海洛因自泰國私運前，即有參與之
      具體事證。參以海洛因私運進口後，出面提領，風險甚高
      ，貨主為迴避自身危險，委請他人代為出面提領之可能性
      不低。本院爰依「犯罪事實應依證據認定之，無證據不得
      認定其犯罪事實」之規定，認定被告甲○○係於海洛因私
      運至臺灣後，始有參與。
    3.次按共同正犯在犯意聯絡範圍內之行為，始應同負全部責
      任。又運輸毒品罪之成立，並非以所運輸之毒品已運扺目
      的地為完成犯罪之要件，凡基於運輸毒品之意思，著手於
      搬運輸送之行為，並已起運離開現場，犯罪即已既遂。而
      我國刑法不採「事後共犯」之例，故於他人由國外運輸毒
      品犯行已經進入國內，完成一定階段後始參與之人，除就
      其以自己共同犯罪意思參與後之全部行為應負共犯責任外
      ，對於其參與犯罪之前他人已經完成之犯罪行為，因非在
      其犯意聯絡範圍之內，自無論以共同正犯之餘地。再查，
      本件係該名不詳成年男子已經自泰國以空運包裹之方式，
      於94年9月8日將海洛因毒品運輸走私進入我國桃園國際機
      場後，始邀同被告以冒名偽造文書方式領取該海洛因包裹
      ，則被告基於與該不詳男子共同運輸毒品及行使偽造私文
      書之犯意聯絡應允時，該不詳男子將海洛因自泰國運輸進
      入我國境內部分之犯罪行為已經完成，被告與該不詳男子
      之就運輸毒品部分之犯意聯絡，其範圍顯然僅起於被告人
      領取包裹持有海洛因，並運輸至該不詳男子指定之地點部
      分之階段而已；被告至於被告領取海洛因包裹之前已經完
      成之運輸行為，既係被告以自己共同犯罪意思參與前已經
      完成之犯罪行為，自難遽論以共同正犯。
    4.又查，本案之海洛因包裹於94年9月8日晚間即經法務部調
      查局桃園縣調查站人員予以扣押，而被告則係於同年9月9
      日下午4時50分許前往領取，斯時該海洛因包裹既經調查
      員扣押，被告亦顯然不能著手並完成運輸毒品之行為。
  (四)此外，復查無其他積極證據足資認定被告有公訴人所指之此
    部分毒品危害防制條例第4條第1項之運輸第一級毒品罪、懲
    治走私條例第2條第1項之私運管制物品罪犯行，被告此部分
    之犯罪尚屬不能證明。惟因公訴意旨認此部分與前開論罪科
    刑之行使偽造私文書罪部分，有方法結果之牽連關係，屬裁
    判上一罪，爰均不另為無罪之諭知，附此敘明。
據上論斷，應依刑事訴訟法第369條第1項前段、第364條、第299
條第1項前段，刑法第2條第1項、第216條、第219條，修正前刑
法第28條，中華民國96年罪犯減刑條例第2條第1項第3款，第7條
第1項、第2項，判決如主文。
本案經檢察官陳玉珍到庭執行職務。
中    華    民    國    97    年    3     月    13    日
                  刑事第十庭    審判長法  官 楊炳禎
                                      法  官 李春地
                                      法  官 陳博志
以上正本證明與原本無異。
如不服本判決，應於收受送達後十日內向本院提出上訴書狀，其
未敘述上訴之理由者並得於提起上訴後十日內向本院補提理由書
（均須按他造當事人之人數附繕本）。
                                      書記官 陳嘉文
中    華    民    國    97    年    3     月    17    日
附錄：本案論罪科刑法條全文
刑法第216條
行使第210條至第215條之文書者，依偽造、變造文書或登載不實
事項或使登載不實事項之規定處斷。
刑法第210條
偽造、變造私文書，足以生損害於公眾或他人者，處5年以下有
期徒刑。


司法院資訊處製作；財團法人民間司法改革基金會備份。
